【裁判字號】    92,訴,997
【裁判日期】    921119
【裁判案由】    竊盜
【裁判全文】
臺灣桃園地方法院刑事判決                          九十二年度訴字第九九七號
    公  訴  人  臺灣桃園地方法院檢察署檢察官
    被      告  丁○○
    選任辯護人  陳鄭權律師
                潘麗茹律師
右列被告因違反自來水法案件，經檢察官提起公訴（九十一年度偵字第一五一三一號
），本院判決如左：
    主      文
丁○○無罪。
    事實及理由
一、公訴意旨略以：被告丁○○明知其所有位於桃園縣楊梅鎮○○○路○段四七二號
    住處原申請使用之自來水已遭停用，若未再經申請不得擅自接水使用，竟仍於九
    十一年七月初某日，未經自來水事業單位之許可，以其所有之水管私自接通自來
    水管線以取水使用，竊取臺灣自來水股份有限公司（以下簡稱自來水公司）所有
    而由楊梅處管理人乙○○管理之自來水；嗣於九十一年七月八日下午二時許，始
    為警循線查獲上情。因認被告涉有違反自來水法第九十八條第一款之罪嫌云云。
二、按犯罪事實應依證據認定之，無證據不得認定犯罪事實；又不能證明被告犯罪者
    ，應諭知被告無罪之判決；刑事訴訟法第一百五十四條第二項、第三百零一條第
    一項分別定有明文。次按事實之認定，應憑證據，如未能發現相當證據，或證據
    不足以證明，自不能以推測或擬制之方法，以為裁判基礎（最高法院四十年台上
    字第八六號判例意旨參照）。又認定不利於被告之事實，須依積極證據，苟積極
    證據不足為不利於被告事實之認定時，即應為有利於被告之認定，更不必有何有
    利之證據（最高法院三十年上字第八一六號判例意旨參照）。公訴意旨認被告涉
    有前開犯嫌，係以告訴人乙○○指訴上址房屋有私接水管竊水之情事。證人
    即向被告承租前開房屋之戊○○陳稱於九十一年三月間起即已搬遷，至同年五、
    六月間全部搬遷完畢，且戊○○於承租期間曾委託證人宋集福裝設馬達抽取地下
    水，自無再私接水管竊取自來水之必要。依卷附照片可看出接取自來水之管線
    甚為新穎，自係九十一年七月八日遭查獲前未久所接取，而證人戊○○承租該屋
    達八年之久，遭斷水亦已達七、八年，其若欲私接水管竊水，應於斷水初期即為
    之，無抽取地下水使用數年後方始私接水管竊水，甚且停業後再接取之理，為其
    主要之論據。訊據被告丁○○堅決否認前開犯行，略以：桃園縣楊梅鎮○○○路
    ○段四七二號之房屋係從八十四年五月一日起出租予戊○○使用，伊從那時起就
    沒有使用過該屋，也沒有私接水管竊水等語置辯。
三、經查：
（一）告發人即自來水公司第二區管理處楊梅服務所股長乙○○於警訊中雖指稱共遭
      竊取一萬一千一百十八度之自來水，惟該所承辦本案人員甲○○於本院訊問時
      則證稱：伊公司之抄表員每二個月抄一次水錶，該一萬一千一百十八度之水量
      是依照現場的水壓、水管的管徑，套入公式計算，一天以八小時計算，只算六
      個月，所以並非實際遭竊的水量等語，證人即自來水公司抄表員己○○於偵查
      中證稱：伊於七月八日時發現有偷接水，即向公司回報，九十一年五月份那次
      伊並未查看水錶，之前伊也很久未查看，因為該水錶已經停用，該戶自從被停
      水後伊有無去查看過水錶，伊也沒有印象等語，顯見因前開房屋水錶已遭拆除
      ，且證人己○○因認該屋已遭斷水，故已有甚長時間未查看水錶，告訴人並無
      任何資料可資判斷該戶竊水之實際數量及竊水之期間，僅能依屋水管之管徑、
      、水壓，估算出六個月（每日八小時）大略的用水量，以此做為補繳水費之標
      準。另扣案之水管一根經本院當庭勘驗結果，該水管為塑膠材質，兩端均有直
      徑約三公分之出口，長約十八公分，兩端螺旋孔包覆止水帶膠布，已遭侵蝕，
      水管內積存褐色水垢，此經記明於本院九十二年十一月五日審判筆錄，自該水
      管外觀觀之，實無法研判係自何時起裝設，而經提示該扣案水管予證人甲○○
      辨認，其亦陳稱無法從外觀判斷該接水管裝設時間。是依告發人乙○○、證人
      甲○○、己○○之陳述及扣案之水管，僅能得知該屋在遭強制斷水後，有私接
      水管竊水之事實，尚無從憑此研判私接水管竊水之時間及竊水量之多寡。公訴
      人依卷附之現場照片，認該接水管外觀甚為新穎，據此而推論該接水管係於九
      十一年七月八日遭查獲前未久所接取，實屬無據。
（二）證人戊○○於八十四年五月一日向被告承租前開房屋開設「金超群理容院」，
      租期至九十一年七月一日止，此經證人戊○○陳明在卷，並有租賃契約書二份
      在卷可按，而被告於前開房屋租期屆滿後，曾向本院訴請證人戊○○應將該房
      屋返還予被告，證人戊○○並於九十一年十一月二十一日與被告簽訂和解書，
      和解條件包含「同段四七二號房屋返還乙方（即丁○○）無誤」、「於九十二
      年四月一日前，甲方（即戊○○）負責將楊梅鎮○○路○段四七二號恢復水電
      」，亦有民事起訴狀一份、和解書二份附卷足稽，證人戊○○對此則陳稱：伊
      於九十一年三月間被強制停業後，即未再營業，並已於同年五、六月間陸續搬
      遷，只剩下一些硬體設施如冷氣、櫃台、裝潢、燈等還留在房屋裡，伊和丁○○簽和解書載明將四七二號房屋返還丁○○無誤，意思是說留在屋裡的東西都
      不要了等語，足徵證人戊○○至九十一年十一月二十一日與被告簽訂和解書之
      時止，尚未將該屋內之物品全部拆卸、搬遷完畢並將該屋點交返還予被告，且
      該房屋仍處於無水無電之狀態。另該房屋於九十一年七月八日由自來水公司人
      員會同警員查獲時，該屋大門開啟，且無人在內，業據告發人乙○○陳明在卷
      ，而自證人戊○○停業後，被告並未占有使用該房屋，此亦經證人戊○○、該
      屋所屬鄰里之鄰長丙○○證述在卷，足見依公訴人提出之證據，尚無從證明被
      告於八十四年五月一日將前揭房屋出租予證人戊○○後，至九十一年七月八日
      自來水公司人員會同警員查獲時止，確曾占有使用該房屋。
（三）證人戊○○在上址房屋經營理容院，於八十六年六月間遭強制斷水，此經證人
      戊○○陳述無訛，並有桃園縣政府執行斷水電傳真文件一紙在卷可稽，證人戊○○雖陳稱其於遭強制斷水後，雖無自來水可供使用，惟有裝設馬達抽取地下
      水使用，然證人戊○○在上址房屋係經營理容院，每日所需用水量遠較一般家
      庭、商店為多，僅以馬達抽取地下水使用，應不足應付每日用水所需，且證人
      戊○○亦自承該屋抽取之地下水水質污穢，尚需以明礬沈澱，證人戊○○若自
      八十六年六月間強制斷水時起至九十一年三月間強制停業時止，長達近五年之
      時間均使用此種水質不佳之水為顧客洗頭、服務，焉有可能不被顧客發覺？故
      證人戊○○縱確有抽取地下水使用之情事，亦尚難因此即認其無私接水管竊取
      自來水之必要。
四、綜上所述，本件依公訴人提出之證據，不惟無法斷定前開房屋私接水管竊水之時
    間，且無從證明被告於八十四年五月一日將該房屋出租予證人戊○○經營理容院
    使用後，至九十一年七月八日自來水公司人員會同警員查獲時止，曾占有使用前
    揭房屋。公訴人依卷附之現場照片，臆測該房屋私接之水管係九十一年七月八日
    遭查獲前未久所安裝，據此及證人戊○○前揭與事理有悖之證詞，推論證人戊○○雖承租該屋，然既於九十一年三月間已停止營業，故無私接水管竊水之必要，
    再佐以被告為該房屋之所有人，即認定被告即為私接水管竊水之人，容有誤會。
    本院因認公訴人所舉之證據，尚不足以證明被告犯罪。此外，復查無其他任何積
    極確切之事證足資證明被告確有公訴意旨所指之犯行，揆諸前揭判例意旨，其犯
    罪自屬不能證明，自應為被告無罪之諭知。
據上論斷，應依刑事訴訟法第三百零一條第一項，判決如主文。
本案經檢察官羅秀蓮到庭執行職務。
中      華      民      國      九十二      年    十一    月    十九    日
                                 臺灣桃園地方法院刑事第十庭
                                    審判長法  官  江 德 民
                                          法  官  曾 正 耀
                                          法  官  蔡 和 憲
右正本證明與原本無異。
如不服本判決，應於判決送達後十日內向本院提出上訴狀( 應附繕本 )，上訴於
臺灣高等法院。
                                          書記官  常 毓 生
中      華      民      國      九十二      年    十一    月    十九    日


司法院資訊處製作；財團法人民間司法改革基金會備份。
